【裁判字號】    98,簡上,282
【裁判日期】    980518
【裁判案由】    詐欺
【裁判全文】
臺灣桃園地方法院刑事判決             98年度簡上字第282號
上  訴  人  臺灣桃園地方法院檢察署檢察官
上  訴  人
即  被  告  辛○○
                    號
上列上訴人因被告詐欺案件，不服本院刑事庭98年度審簡字第12
號，民國98年2 月23日第一審刑事簡易判決（起訴案號：臺灣桃
園地方法院檢察署97年度偵字第23240 號），提起上訴，暨移送
併案審理（臺灣桃園地方法院檢察署98年度偵字第5742、5743、
5744號、臺灣士林地方法院檢察署98年度偵字第4584號、臺灣高
雄地方法院檢察署98年度偵字第4905號），本院合議庭為第二審
判決如下：
    主  文
原判決撤銷。
辛○○幫助意圖為自己不法之所有，以詐術使人將本人之物交付
，累犯，處有期徒刑伍月，如易科罰金，以新臺幣壹仟元折算壹
日。
    事  實
一、辛○○前於民國92年間因違反職役職責案件，經國防部北部
    地方軍事法院桃園分院於92年10月23日以92年度桃審字第18
    3 號判決判處有期徒刑6 月確定，於92年12月11日易科罰金
    執行完畢（於本案構成累犯），詎仍不知悔改，明知近年來
    以虛設、借用或買賣人頭帳戶之方式，供詐騙集團作為詐欺
    他人交付財物等不法用途多有所見，亦知金融機構帳戶一般
    人均可申請，並無設限制，且係個人理財之重要工具，關係
    個人財產、信用之表徵，應可預見將金融機構帳戶存摺、金
    融卡及密碼等資料提供予他人，可能供詐騙集團所用，仍基
    於幫助他人詐欺取財之未必故意，於97年9 月26日某時許，
    在桃園縣中壢市○○路155 號之天晟醫院門口，將其所開立
    之中華郵政股份有限公司中壢龍東路郵局帳號0000000-0000
    000 號帳戶（下稱上開中壢龍東路郵局帳戶）之存摺、金融
    卡及密碼，交付真實姓名、年籍均不詳，自稱「寶哥」之成
    年男子，藉此幫助該成年男子與其所屬之犯罪集團（下稱本
    案犯罪集團）成年成員達到其向他人詐取財物之目的。其後
    ，本案犯罪集團之成年成員即基於意圖為自己不法所有之犯
    意聯絡，先後為如附表所示之詐欺取財犯行，嗣因如附表所
    示之被害人先後查覺有異，而各別報警處理，始循線查悉上
    情。
二、案經丙○○訴由臺北縣政府警察局蘆洲分局報告臺灣桃園地
    方法院檢察署檢察官偵查後聲請以簡易判決處刑，及移送併
    案審理。
    理  由
壹、證據能力方面：
    本案所引用之供述及非供述證據，經本院依法踐行調查證據
    程序，檢察官、被告均不爭執各該證據之證據能力，且亦查
    無依法應排除其證據能力之情形，是後述所引用證據之證據
    能力均無疑義，先予敘明。
貳、實體方面：
一、訊據被告辛○○固坦承交付上開中壢龍東路郵局帳戶存摺、
    金融卡及密碼予自稱「寶哥」之成年男子，惟矢口否認有何
    幫助詐欺取財犯行，辯稱：當時伊係應徵工作，對方要求先
    看帳戶有無問題，所以伊才將存摺、提款卡及密碼交付「寶
    哥」，伊不知道對方會拿去非法使用，但對方稱如確認帳戶
    可以使用，就會錄取伊云云。經查：
（一）關於證人即被害人丙○○、甲○○、庚○○、壬○○、戊○○、丁○○、乙○○、己○○遭詐騙財物，及匯款至被
      告上開中壢龍東路郵局帳戶之事實，已據證人丙○○、甲○○、庚○○、壬○○、戊○○、丁○○、乙○○、己○○於警詢時指述綦詳，復有上開中壢龍東路郵局開戶資料
      及交易明細資料1 份、被害人提出之匯款明細資料（含台
      新銀行自動櫃員機交易明細表、郵政自動櫃員機交易明細
      表、中國信託交易明細表、MOD 家庭金融交易記錄、存款
      明細查詢記錄等）在卷可稽，足認被告上開中壢龍東路郵
      局帳戶確實供本案犯罪集團作為向證人丙○○、甲○○、
      庚○○、壬○○、戊○○、丁○○、乙○○、己○○詐欺
      取財後，取得贓款所用之工具，至屬灼然。
（二）被告固以前揭情詞置辯，惟近年來詐欺取財之犯罪類型層
      出不窮，該等犯罪，多數均係利用他人帳戶作為詐欺所得
      財物之出入帳戶，業經媒體廣為披載，是依一般人通常之
      知識、智能及經驗，自可預見向其收受帳戶存摺、提款卡
      之真實姓名年籍不詳人士可能利用其所提供之金融機構帳
      戶供作詐騙他人匯入款項之用，並隱匿帳戶內資金實際取
      得人之身分，以逃避追查。且衡諸一般社會經驗，應徵工
      作之時，求職公司通常僅要求應徵者交付履歷表及提供相
      關工作經驗證明等文件，縱因匯入薪資而有提供金融帳戶
      之必要者，取得金融機關之帳號即可，殊無將帳戶之存摺
      、金融卡及密碼一併交付之必要，更無以所交付之帳戶可
      否使用為任用與否之基準，佐以被告當時為一年逾25歲之
      成年人，非無一般社會生活經驗及判斷能力之人，且被告
      曾於96年8 月間因申辦行動電話予詐欺集團成員使用，前
      經臺灣桃園地方法院檢察署檢察官以被告涉有幫助詐欺罪
      嫌，而於97年6 月6 日聲請簡易判決處刑在案（此部分幫
      助詐欺犯行，經本院於97年10月7 日以97年度桃簡字第19
      43號判決判處有期徒刑4 月，並於同年11月18日確定），
      此有臺灣高等法院被告前案紀錄表1 份在卷可憑，顯見被
      告明知其交付申辦之行動電話門號予無信賴關係之人，已
      致其遭刑事訴追，被告猶於97年9 月26日將上開中壢龍東
      路郵局存摺、金融卡及密碼交付素未謀面、自稱「寶哥」
      之人，並聽信「寶哥」所稱確認其交付帳戶可以使用時，
      即會錄用其之與一般應徵工作社會常情不符之詞，雖未見
      被告有何參與詐欺被害人之行為、或於事後亦分得款項之
      積極證據，而無從認被告屬本件詐欺取財行為之共同正犯
      ，然被告將上開中壢龍東路郵局帳戶存摺、金融卡及密碼
      交付他人使用之行為，已彰顯被告對於上開中壢龍東路郵
      局帳戶存摺、金融卡及密碼將可能被用來作為詐欺取財等
      非法用途上，應有所預見，而猶仍提供，堪認被告顯有容
      認本案犯罪集團成員將上開中壢龍東路郵局帳戶作為詐欺
      取財帳戶使用之幫助詐欺取財之不確定故意存在。
（三）綜上所述，被告所辯應係事後卸責之詞，委無足取。本件
      事證明確，被告上揭犯行已堪認定，應依法論科。
二、論罪科刑部分：
（一）按幫助犯之成立，主觀上行為人須有幫助故意，客觀上須
      有幫助行為，意即需對於犯罪與正犯有共同之認識，而以
      幫助之意思，對於正犯資以助力，而未參與實施犯罪之行
      為者而言。被告將其開立之上開中壢龍東路郵局帳戶存摺
      、金融卡及密碼交付與本案犯罪集團成員供作詐騙被害人
      財物之用，顯係基於幫助他人詐取財物之犯意所為，屬刑
      法詐欺取財罪構成要件以外之行為，被告既以幫助他人犯
      罪之意思而參與犯罪構成要件以外之行為，是核被告所為
      ，係犯刑法第30條第1 項前段、第339 條第1 項之幫助詐
      欺取財罪。又被告係基於幫助之犯意而為非屬詐欺取財犯
      行之構成要件行為，為幫助犯，爰依刑法第30條第2 項之
      規定，按正犯之刑減輕之。再被告交付上開中壢龍東路郵
      局帳戶存摺、金融卡及密碼予本案犯罪集團之成員使用之
      一幫助行為，幫助本案犯罪集團分別詐騙被害人丙○○、
      甲○○、庚○○、壬○○、戊○○、丁○○、乙○○、己○○之財物，為想像競合犯，應依刑法第55條之規定，從
      一重處斷。又如附表編號二至八所示之移送併辦之幫助詐
      欺犯行，雖未經檢察官聲請簡易判決處刑，然此部分既與
      原聲請簡易判決處刑，且經本院論罪科刑部分有想像競合
      犯之裁判上一罪關係，亦為聲請簡易判決處刑之效力所及
      ，依法本院自得併予審理，附此敘明。末查，被告有事實
      欄所示之科刑及執行紀錄，有卷附臺灣高等法院被告前案
      紀錄表1 份可稽，其受有期徒刑之執行完畢後，5 年以內
      故意再犯有期徒刑以上之本罪，為累犯，應依刑法第47條
      第1 項之規定加重其刑。本件被告以無幫助詐欺取財犯行
      為由提起上訴，指摘原審判決違誤，核無理由。而原審以
      被告事證明確，予以論罪科刑，固非無見，惟原判決未及
      審酌被告就如附表編號二至八所示之幫助詐欺取財犯行，
      尚有未洽，檢察官執此提起上訴，即有理由，自應由本院
      管轄之第二審合議庭將原判決予以撤銷改判。
（二）爰審酌被告交付上開中壢龍東路郵局帳戶予詐欺集團使用
      ，助長詐騙財產犯罪之風氣，造成無辜民眾受騙而受有金
      錢損失，實為當今社會詐財事件發生之根源，並擾亂金融
      交易往來秩序及社會正常交易安全甚鉅，且亦因被告之行
      為，致使執法人員難以追查正犯之真實身分，兼衡本案被
      害人之人數、遭詐騙金額等，暨被告犯後否認犯行之態度
      等一切情狀，量處如主文第二項所示之刑，並諭知易科罰
      金之折算標準，以資懲儆。
（三）被告所有之上開中壢龍東路郵局帳戶之存摺、提款卡等物
      ，雖係其所有供犯罪所用之物，但未經扣案，且迄今仍未
      取回，且非屬義務沒收之物，爰不為沒收之諭知，附此敘
      明。
據上論斷，應依刑事訴訟法第455 條之1 第1 項、第3 項、第36
9 條第1 項前段、第364 條、第299 條第1 項前段，刑法第30條
第1 項前段、第2 項、第339 條第1 項、第55條、第47條第1 項
、第41條第1 項前段，刑法施行法第1 條之1 第1 項、第2 項前
段，判決如主文。
本案經檢察官周芝君到庭執行職務。
中    華    民    國    98    年    5     月    18    日
                  刑事第十二庭  審判長法  官  魏于傑
                                      法  官  羅國鴻
                                      法  官  許雅婷
以上正本證明與原本無異。
不得上訴。
                                      書記官  吳玉蘭
中    華    民    國    98    年    5     月    25    日
附表：
┌──┬────┬───┬─────────────┬─────┬────┐
│編號│詐騙時間│被害人│  詐     騙     方     法 │ 匯款時間 │匯款金額│
├──┼────┼───┼─────────────┼─────┼────┤
│ 一 │民國97年│丙○○│丙○○在奇摩拍賣網站上購買│97年9 月29│新臺幣（│
│    │9月29 日│      │SONY Erisson W580i手機，經│日下午4 時│以下同）│
│    │        │      │賣家聯絡，丙○○不疑有他而│6分       │3, 500元│
│    │        │      │陷於錯誤，依指示匯款至上開│          │        │
│    │        │      │中壢龍東路郵局帳戶後，賣方│          │        │
│    │        │      │即失去聯絡，亦未收到得標商│          │        │
│    │        │      │品，始發覺遭騙。          │          │        │
├──┼────┼───┼─────────────┼─────┼────┤
│ 二 │97年9 月│甲○○│甲○○在奇摩拍賣網站上購買│97年9 月29│2,000元 │
│    │28日    │      │LinKin Park 聯合公園演唱會│日上午9 時│        │
│    │        │      │門票2 張，而接獲自稱賣家之│38分      │        │
│    │        │      │人來電，請甲○○匯款至上開│          │        │
│    │        │      │中壢龍東路郵局帳戶，甲○○│          │        │
│    │        │      │不疑有他陷於錯誤，依指示匯│          │        │
│    │        │      │款後，賣方即失去聯絡，亦未│          │        │
│    │        │      │收到得標商品，始發覺受騙。│          │        │
├──┼────┼───┼─────────────┼─────┼────┤
│ 三 │97年9 月│庚○○│庚○○在奇摩拍賣網站上購物│97年9 月30│5,530元 │
│    │29日    │      │後，接獲某男子撥打電話佯稱│日上午8 時│        │
│    │        │      │為賣家，催促其匯款，庚○○│3分       │        │
│    │        │      │不疑有他陷於錯誤即依指示匯│          │        │
│    │        │      │款至上開中壢龍東路郵局帳戶│          │        │
│    │        │      │後，始發覺遭騙。          │          │        │
├──┼────┼───┼─────────────┼─────┼────┤
│ 四 │97年9 月│壬○○│壬○○在奇摩拍賣網站上購買│97年9 月29│4,500元 │
│    │29日    │      │SONY PSP1 台，經賣家聯絡，│日下午1 時│        │
│    │        │      │壬○○不疑有他而陷於錯誤，│13分      │        │
│    │        │      │依指示匯款至上開中壢龍東路│          │        │
│    │        │      │郵局帳戶後，賣方即失去聯絡│          │        │
│    │        │      │，亦未收到得標商品，始發覺│          │        │
│    │        │      │受騙。                    │          │        │
├──┼────┼───┼─────────────┼─────┼────┤
│ 五 │97年9 月│戊○○│戊○○在露天拍賣網站上購買│97年9 月29│3,200元 │
│    │29日    │      │K700i 型號手機，經賣家聯絡│日晚上9 時│        │
│    │        │      │，戊○○不疑有他而陷於錯誤│35分      │        │
│    │        │      │，依指示匯款至上開中壢龍東│          │        │
│    │        │      │路郵局帳戶後，賣方即失去聯│          │        │
│    │        │      │絡，亦未收到得標商品，始發│          │        │
│    │        │      │現受騙。                  │          │        │
├──┼────┼───┼─────────────┼─────┼────┤
│ 六 │97年9 月│丁○○│丁○○在露天拍賣網站上購買│97年9 月29│3,200元 │
│    │28日    │      │K700i 型號手機，經賣家聯絡│日中午12時│        │
│    │        │      │，丁○○不疑有他而陷於錯誤│4分       │        │
│    │        │      │，依指示匯款至上開中壢龍東│          │        │
│    │        │      │路郵局帳戶後，賣方即失去聯│          │        │
│    │        │      │絡，亦未收到得標商品，始發│          │        │
│    │        │      │覺受騙。                  │          │        │
├──┼────┼───┼─────────────┼─────┼────┤
│ 七 │97年9 月│乙○○│乙○○在奇摩拍賣網站上購買│97年9 月29│4,000元 │
│    │29 日   │      │LinKin Park 聯合公園演唱會│日某時    │        │
│    │        │      │門票2 張，經賣家聯絡，洪韻│          │        │
│    │        │      │絜不疑有他而陷於錯誤，依指│          │        │
│    │        │      │示匯款至上開中壢龍東路郵局│          │        │
│    │        │      │帳戶後，賣方即失去聯絡，亦│          │        │
│    │        │      │未收到得標商品，始發覺受騙│          │        │
│    │        │      │。                        │          │        │
├──┼────┼───┼─────────────┼─────┼────┤
│ 八 │97年9 月│己○○│己○○在奇摩拍賣網站上購買│97年9 月29│2,000元 │
│    │29日    │      │LinKin Park 聯合公園演唱會│日某時    │        │
│    │        │      │門票2 張，經賣家聯絡，黃俐│          │        │
│    │        │      │菁不疑有他而陷於錯誤，依指│          │        │
│    │        │      │示匯款至上開中壢龍東路郵局│          │        │
│    │        │      │帳戶後，賣方即失去聯絡，亦│          │        │
│    │        │      │未收到得標商品。          │          │        │
└──┴────┴───┴─────────────┴─────┴────┘
附錄論罪科刑依據之法條：
中華民國刑法第339條
意圖為自己或第三人不法之所有，以詐術使人將本人或第三人之
物交付者，處5 年以下有期徒刑、拘役或科或併科1 千元以下罰
金。
以前項方法得財產上不法之利益或使第三人得之者，亦同。
前二項之未遂犯罰之。


司法院資訊處製作；財團法人民間司法改革基金會備份。
